【裁判字號】    98,易,641
【裁判日期】    990223
【裁判案由】    傷害等
【裁判全文】
臺灣雲林地方法院刑事判決               98年度易字第641號
公  訴  人  臺灣雲林地方法院檢察署檢察官
被      告  乙○○
            甲○○
上  一  人
選任辯護人  蔡奉典律師
上列被告等因傷害等案件，經檢察官聲請以簡易判決處刑（98年
度調偵字第223 號），本院認為不宜，改依通常訴訟程序審理，
判決如下：
    主  文
乙○○犯傷害罪，處有期徒刑陸月，如易科罰金，以新臺幣壹仟
元折算壹日。
甲○○犯傷害罪，處拘役拾日，如易科罰金，以新臺幣壹仟元折
算壹日。
    事  實
一、乙○○與甲○○係隔壁鄰居，於民國98年3月4日18時許，在
    雙方位於雲林縣水林鄉○○村○○路住處前空地上，因甲○
    ○之水田被噴灑農藥損及稻苗而產生糾紛，竟各基於傷害之
    犯意（甲○○另同時基於毀損之犯意），徒手互毆，致乙○
    ○身上所穿著之條紋襯衫前方破損，並受有胸（壁）開放性
    傷口、挫傷等傷害；甲○○則受有頭部外傷合併腦震盪、左
    眼球挫傷合併視力受損以及左臉頰撕裂傷等傷害。
二、案經乙○○及甲○○訴由雲林縣警察局北港分局報告臺灣雲
    林地方法院檢察署檢察官偵查起訴。
    理  由
一、程序部分（證據能力）：
    按被告以外之人於審判外之言詞或書面陳述，除法律有規定
    者外，不得作為證據；又被告以外之人於審判外之陳述，雖
    不符合同法第159條之1至第159條之4之規定，但經當事人於
    審判程序同意作為證據，法院審酌該言詞陳述或書面陳述作
    成時之情況，認為適當者，亦得為證據。當事人、代理人或
    辯護人於法院調查證據時，知有第159條第1項不得為證據之
    情形，而未於言詞辯論終結前聲明異議者，視為有前項之同
    意，刑事訴訟法第159條第1項及第159條之5分別定有明文。
    本判決所引用之被告以外之人於審判外之陳述（包含書面陳
    述），皆屬傳聞證據，惟本件當事人雖知上開證據資料為傳
    聞證據，但於準備程序及審判期日中均表示同意作為證據而
    不予爭執其證據能力，且迄至言詞辯論終結前亦未再聲明異
    議，本院審酌上開證據資料製作時之情況，認為尚無違法不
    當及證明力明顯過低之瑕疵，以之作為證據核屬適當，依刑
    事訴訟法第159 條之5 之規定，認前揭證據資料均有證據能
    力。
二、實體部分：
(一)、訊據被告乙○○對上開犯罪事實坦承不諱，核與告訴人即被
    告甲○○之指訴相符，並有中國醫藥大學北港附設醫院出具
    之告訴人即被告甲○○被傷害當日至該院急診受有頭部外傷
    合併腦震盪、左眼球挫傷合併視力受損及左臉頰撕裂傷等傷
    害之診斷證明書1 紙（詳警卷第9 頁）及告訴人即被告甲○
    ○臉部受傷之照片4 張（詳98年度偵字第1782號偵查卷第16
    頁正、背面）附卷可資佐證，是被告乙○○有如上揭犯罪事
    實所載傷害告訴人即被告甲○○之犯行部分，事證明確，堪
    予認定；另被告甲○○固坦承有與告訴人即被告乙○○發生
    口角衝突，然矢口否認有何傷害犯行，辯稱：伊來不及還手
    ，完全是被打，沒有打告訴人即被告乙○○亦未撕毀其衣服
    云云，辯護人雖以：被告甲○○當時患有雙側尺神經麻痺，
    雙手肌肉萎縮無力，僅能任由告訴人即被告乙○○毆打，且
    被告甲○○當時完全遭到告訴人即被告乙○○之壓制，亦不
    可能反擊等語置辯。惟查：上開犯罪事實，業據告訴人即被
    告乙○○於警詢、偵查中及本院審理時指訴綦詳，並有診斷
    證明書1 紙（詳警卷第10頁，但其中頭痛部分既無外傷，顯
    係依病人自述其症狀記載，而非經醫師診斷之結果，自無可
    採）及被撕破之前方破損之條紋襯衫照片2 張（詳警卷第11
    頁）等件在卷足參，自堪採信為真實。被告甲○○雖以上開
    情詞為辯，並提出診斷證明書2 張相佐，然查：被告甲○○
    所提出之長庚醫院於98年3 月30日及同年5 月25日所開立之
    診斷證明書，係記載被告甲○○所患雙側尺神經麻痺，於87
    年12月9 日即完成手術並出院，且其當時係雙手肌肉萎縮，
    左手無力等情，有診斷證明書2 張附卷可參（詳98年度偵字
    第1782號偵查卷第17頁、98年度調偵字第223 號偵查卷第10
    頁），另依本院查覆之長庚醫療財團法人林口長庚紀念醫院
    97年元月29日（99）長庚院法字第0049號函說明二亦表示：
    「... 陳君最近乙次於98年5 月25日回診追蹤，當時右手功
    能尚佳，但左手肌肉萎縮且功能不佳。... 。」（詳本院卷
    ），依此足認被告甲○○於案發當日（98年3 月4 日），應
    僅左手肌肉萎縮且功能不佳，而其右手功能尚佳，再參酌本
    件告訴人即被告乙○○所提上開診斷證明書上記載所受胸（
    壁）開放性傷口、挫傷等傷害及被撕破之前方破損之條紋襯
    衫照片2 張所呈現之告訴人即被告乙○○當時身上所穿著之
    條紋襯衫前方破損等情況，堪認被告甲○○於本件案發當時
    ，其雙手尚有能力毀損告訴人即被告乙○○身上之衣服並造
    成其上開之傷害，是被告甲○○前揭所辯當時伊雙手無力，
    無法出力毆打告訴人即被告乙○○云云，顯屬事後卸責之詞
    ，而不足採，是被告甲○○有如上揭犯罪事實所載傷害告訴
    人即被告乙○○之犯行部分，事證明確，亦堪予認定。是本
    件被告等2 人犯行均事證明確，而均堪認定，均應依法論科
    。
(二)、核被告乙○○所為係犯刑法第277 條第1 項之普通傷害罪；
    被告甲○○所為係犯刑法第277 條第1 項之普通傷害罪及同
    法第354 條之毀損罪，又被告甲○○係以一行為同時觸犯傷
    害及毀損之罪，為想像競合犯，應從一重之普通傷害罪處斷
    。爰審酌被告等2 人均無前科，此有臺灣高等法院被告前案
    紀錄表2 份在卷可稽，素行尚可，惟被告乙○○身為警官，
    不惟不執法愛民，依法善處，竟恃其從警官學校所習對付歹
    徒之技擊專長，逞一時暴力而痛毆年老體弱之被害人甲○○
    ，造成告訴人即被告甲○○受到嚴重之傷害，事後亦未力求
    和解之道，竟以被告甲○○須為罵其5 字經之事道歉為條件
    ，始願登報道歉而和解，致和解不成，犯後全無悔意，亦未
    為適當補償，態度惡劣，至被告甲○○，雖未與被害人達成
    民事和解，惟年老，僅有國小2 年級肄業之教育程度，及其
    所造成被告乙○○之傷害及損害甚微等一切情狀，各量處如
    主文所示之刑，並諭知易科罰金之折算標準。
三、據上論斷，依刑事訴訟法第452 條、第284 條之1 、第299
    條第1 項前段，刑法第277 條第1 項、第354 條、第55條、
    第41條第1 項前段，刑法施行法第1 條之1 ，判決如主文。
本案經檢察官陳詠薇到庭執行職務。
中    華    民    國    99    年    2     月    23    日
                  刑事第三庭  法  官  張文俊
以上正本證明與原本無異。
如不服本判決，應於收受送達後10日內，向本院提出上訴書狀，
並應敘述具體理由；其未敘述具體上訴理由者，應於上訴期間屆
滿後20日內，向本院補提理由書（均應按他造當事人之人數附繕
本），「切勿逕送上級法院」。告訴人或被害人如對於本判決不
服者，應具備理由請求檢察官上訴，其上訴期間之計算係以檢察
官收受判決正本之日期為準。
                              書記官  金雅芳
中    華    民    國    99    年    2     月    23    日
附錄本案論罪科刑法條全文：
中華民國刑法第277條
（普通傷害罪）
傷害人之身體或健康者，處3 年以下有期徒刑、拘役或1 千元以
下罰金。
犯前項之罪因而致人於死者，處無期徒刑或7 年以上有期徒刑；
致重傷者，處3 年以上10年以下有期徒刑。
中華民國刑法第354條
（毀損器物罪）
毀棄、損壞前二條以外之他人之物或致令不堪用，足以生損害於
公眾或他人者，處2 年以下有期徒刑、拘役或5 百元以下罰金。

司法院資訊處製作；財團法人民間司法改革基金會備份。
